臺灣臺中地方法院刑事判決　96年度易字第2579號
公　訴　人　臺灣臺中地方法院檢察署檢察官
被　　　告　乙○○
　　　　　　　　　　號5樓
上列被告因詐欺案件，經檢察官提起公訴（九十六年度偵字第三
三二九號），本院判決如下：
    主    文
本件免訴。
    理    由
一、公訴意旨略以：被告乙○○能預見將自己帳戶交予他人使用
    ，可能幫助他人取得因財產犯罪所得之財物，竟基於幫助詐
    欺之犯意，於民國九十五年八月下旬某日，在臺中縣豐原市
    ○○路七十六巷五號五樓之住處，將其於八十九年八月十四
    日向臺中縣潭子郵局（局號000000－0）開設之帳戶
    （帳號：000000－0號）之存摺、提款卡、密碼及印
    章，交詐欺集團作為詐騙存、提款、匯款之用，並以此方式
    幫助該詐欺集團為詐欺犯行。嗣該詐欺集團即以所取得被告
    之上揭帳戶資料為犯罪工具，於九十五年九月間某日，以電
    話向被害人甲○○佯稱其帳戶遭人盜用，需將帳戶內存款轉
    出以配合檢察官調查，致甲○○陷於錯誤，而依該詐欺集團
    指示，將存款新臺幣（下同）二萬八千元匯入被告上揭郵局
    帳戶內；因認被告所為係犯刑法第三十條第一項、第三百三
    十九條第一項之幫助詐欺罪嫌等語。
二、按案件曾經判決確定者，應為免訴之判決，此項原則關於實
    質上一罪或裁判上一罪，均有其適用。最高法院四十九年臺
    非字第二○號判例要旨參照。
三、經查：
(一)、被告明知個人在金融機構帳戶之存摺及提款卡係供自己使
      用之重要理財工具，關係個人財產、信用之表徵，且可預
      見存摺、提款卡、開戶印章及其密碼如交予他人使用，而
      未加以闡明正常用途，極易被利用為與財產有關之犯罪工
      具，竟仍不顧他人可能遭受財產上損害之危險，而基於縱
      若其所提供金融機構之帳戶被利用作為詐欺取財之用，亦
      不違背其本意之幫助犯意，於九十五年八月下旬某日，在
      其位於臺中縣豐原市○○路七六巷五號五樓住處內，以受
      仲介工作，需提供帳戶資料供匯入薪資為名，將其於如附
      表一所示金融機構所開設帳戶之存摺、提款卡、開戶印章
      及密碼資料，一併交付予真實姓名、年籍均不詳之成年男
      子使用，而容許該人所屬不法犯罪集團成員藉各該帳戶以
      遂行詐欺取財之犯罪。之後，該名男子所屬不法犯罪集團
      成員即基於意圖為自己不法所有之犯意聯絡，先後於附表
      二所示之時間，咸以如附表二所示之手法，要求翁瑞松、
      曾浡瑋需匯款至被告所提供之如附表二匯入帳戶欄所示之
      金融機構帳戶內，致使翁瑞松、曾浡瑋均因陷於錯誤，各
      匯入二萬五千元及八萬一千元至被告所提供如附表二匯入
      帳戶欄所示之金融機構帳戶內之犯罪事實，業經臺灣臺中
      地方法院檢察署檢察官於九十六年二月十三日以九十六年
      度偵字第三二五四號提起公訴，並經本院於九十六年五月
      二十一日以九十六年度易字第一四六七號判處被告拘役五
      十日，如易科罰金，以一千元折算一日確定，有前開刑事
      判決書與臺灣高等法院被告前案紀錄表可按。
(二)、而本件起訴書所載之被告提供其所開設臺中縣潭子郵局（
      局號0000000號），帳號0000000號之帳戶
      資料予不法詐欺集團成員使用，使其持以向被害人甲○○
      詐欺而取得財物二萬八千元等事實，固據被告供明在卷，
      核與被害人甲○○於警詢中指述之情節大致相符，並有被
      害人甲○○匯款資料及原中華郵政股份有限公司豐原分局
      九十五年十一月二十八日營字第０九五０二０四０二七號
      函附之開戶基本資料、交易往來明細等文件在卷可參，其
      此部分幫助詐欺犯行固堪予認定；然被告同時一併交付上
      開彰化銀行豐原分行及本件公訴意旨所稱之帳戶資料予不
      法詐欺集團之成員使用，以幫助不法詐欺集團成員對被害
      人翁瑞松、曾浡瑋及本件被害人甲○○為詐欺取財犯行，
      乃係以一幫助行為，分別造成三名被害人財產法益受侵害
      ，具有想像競合之裁判上一罪關係，故本件起訴事實，已
      為前開刑事確定判決效力所及，揆諸前揭說明，本院自應
      就被告為免訴之判決。
據上論斷，應依刑事訴訟法第三百零二條第一款、第三百零七條
，判決如主文。
中　　華　　民　　國　　96　　年　　6　　月　　25 　　日
                  刑事第十一庭  審判長法　官　王世華
                                      法　官　丁智慧
                                      法　官　林慶郎
以上正本證明與原本無異
如不服本判決，應於收受本判決後十日內向本院提出上訴書狀，
其未敘述上訴理由者，並得於提起上訴後十日內向本院補提理由
書狀（均須按他造當事人之人數附繕本）
                                      書記官　巫偉凱
中　　華　　民　　國　　96　　年　　6　　月　　25　　日
【附表一】
┌──┬──────┬──────┬──────┬──────┬──────┬───┐
│編號│開 戶  日 期│金融機構名稱│帳        號│交 付  日 期│交 付  地 點│備  註│
├──┼──────┼──────┼──────┼──────┼──────┼───┤
│ 一 │93年05月27日│彰化銀行豐原│000000000000│九十五年八月│臺中縣豐原市│      │
│    │            │分行        │10          │下旬某日    │社皮路76巷5 │      │
│    │            │            │            │            │號5樓住處   │      │
├──┼──────┼──────┼──────┼──────┼──────┼───┤
│ 二 │89年09月14日│臺中縣潭子郵│局號0000000 │同上        │同上        │即本件│
│    │            │局          │帳號0000000 │            │            │公訴意│
│    │            │            │            │            │            │旨所載│
└──┴──────┴──────┴──────┴──────┴──────┴───┘
【附表二】
┌──┬──────┬───┬─────────┬────────┬───────┬───┐
│編號│  匯款時間  │被害人│匯款金額（新臺幣）│匯入被告帳戶名稱│詐  騙  手  法│備  註│
├──┼──────┼───┼─────────┼────────┼───────┼───┤
│ 一 │95年09月15日│翁瑞松│25000元           │附表一編號一所示│撥打電話予被害│      │
│    │15時21分許  │      │                  │彰化銀行豐原分行│人訛稱：資料被│      │
│    │            │      │                  │帳戶            │盜用，檢察官認│      │
│    │            │      │                  │                │為其係共犯，請│      │
│    │            │      │                  │                │其馬上至臺灣臺│      │
│    │            │      │                  │                │北地方法院檢察│      │
│    │            │      │                  │                │署應訊等語，並│      │
│    │            │      │                  │                │傳真傳票及個人│      │
│    │            │      │                  │                │資料外洩授權書│      │
│    │            │      │                  │                │以取信被害人，│      │
│    │            │      │                  │                │且要求被害人將│      │
│    │            │      │                  │                │自己帳戶之存款│      │
│    │            │      │                  │                │匯出至指定帳戶│      │
│    │            │      │                  │                │以為監管      │      │
├──┼──────┼───┼─────────┼────────┼───────┼───┤
│ 二 │95年10月03日│曾浡瑋│81000元           │附表一編號二所示│同上          │      │
│    │            │      │                  │臺中縣潭子郵局帳│              │      │
│    │            │      │                  │戶              │              │      │
└──┴──────┴───┴─────────┴────────┴───────┴───┘
